【裁判字號】    85,台覆,251
【裁判日期】    851129
【裁判案由】    煙毒
【裁判全文】
最高法院刑事判決                                八十五年度台覆字第二五一號
    被  告  甲○○
右被告因煙毒案件，經台灣高等法院台南分院中華民國八十五年十月一日終審判決（
八十五年度上重訴字第四九四號，起訴案號：台灣台南地方法院檢察署八十四年度偵
字第一○一八○號）後，送請覆判，本院判決如左：
    主  文
原判決關於販賣毒品部分核准。
    理  由
本件原判決認定被告甲○○曾犯煙毒罪，經台灣台南地方法院判處有期徒刑四年確定
，嗣裁定減刑為有期徒刑二年八月，並於民國八十一年九月十三日執行完畢。仍不知
悔改，復意圖營利，於八十三年三月七日，由王家卿（已判決確定）以電話聯絡後，
至台南市○○路三二九巷巷口，以每兩新台幣（下同）四萬元之價格，販賣毒品海洛
因十三兩予王家卿，計得五十二萬元。嗣於八十四年九月二十七日二十一時許，為警
查獲，並於其台南市○○路○段八七巷三二弄二號十一樓租住處扣得海洛因三大塊（
分別重七三公克、六六點四公克、三八點七公克），海洛因五十三小包（含袋重四八
點五公克）、含海洛因殘渣空袋十一個及分裝海洛因之電子秤一台、秤子一台、湯匙
二支、塑膠空袋二大包。又於同日二十二時十分許，於其同市○○街一二四巷三八號
原住處查扣海洛因二小塊（含袋重二七點七公克）等情，係以上開事實，業經證人王
家卿、林旺秋於台灣台南地方法院檢察署八十三年度偵字第三二五一、四九○八號煙
毒案件檢察官偵查中指證綦詳，復有於上開被告原住處及租住處查獲之大量海洛因及
供分裝海洛因之工具扣案可稽，上開查扣之海洛因，經送法務部調查局檢驗結果，確
為純度百分之五十七點一八之海洛因，有該局八十四年十一月一日陸字第八四一二
○一四九號檢驗通知書可按。又王家卿向被告購買上開十三兩海洛因後，將之出售予
不詳姓名綽號「冬瓜」之男子及綽號「阿男」之朱正男之犯行，業經檢察官起訴，並
經台灣台南地方法院以八十三年度訴字第二四一六號、台灣高等法院台南分院以八十
四年度上更(一)字第二一八號及本院以八十四年度台覆字第二一六號判決確定，有上開
刑事判決在卷可稽，為其所憑之證據及認定之理由。而以證人王家卿向被告買受者，
係毒品海洛因十三兩而非安非他命，業據王家卿及證人林旺秋證明屬實。且上開搜扣
之物，並無供吸食安非他命者，被告於警訊之初即稱：王家卿與伊素無仇怨，林旺秋
並不熟識云云，足見王家卿、林旺秋應無捏稱誣攀之可能，其等上開不利於被告之指
證，應非子虛而可採信。王家卿嗣後改稱：係欲向被告買海洛因，被告說沒有，而改
拿半公斤安非他命以四十二萬五千元賣給伊；伊於檢察官偵查中所言向被告買過毒品
不實在，偵訊筆錄所載之咖啡糖，是指安非他命云云，乃故意有利被告之飾詞。被告
所辯：未賣海洛因十三兩予王家卿、王某曾交四十三萬元囑伊幫忙買安非他命，伊將
該款簽賭六合彩輸光，因而與王家卿爭執，王家卿挾怨誣陷伊販賣海洛因云云，亦係
卸責之詞，不足採信。又上開於台南市○○路○段八七巷三二弄二號十一樓被告租住
處搜扣之海洛因數量非少，復有塊狀之海洛因三大塊，顯與一般供己施用毒品者僅持
有少量粉末之情形有違。且有查獲販賣毒品所需供分裝海洛因用之電子秤、秤子、湯
匙及塑膠空袋等物為憑，謂被告上開海洛因係供己施用，顯有不合。再被告於警訊時
即稱：伊甫假釋出獄，目前無業云云，嗣於初審審理時則辯稱：伊係海豚協會會員，
以之供給子女生活費，迨於原審審理中改辯稱：伊從事捕魚，每月有七、八萬元收入
云云，前後所辯互不一致，均不足採信。而證人即被告之女吳美燁稱：伊與姐尚就學
中，生活費由伊父供給云云，則被告既係無業，其復有施用毒品（該犯行已判決確定
），顯見被告應有上開販賣毒品以支花費所需之情形。另證人吳美燁及被告另一女吳
美淳雖證稱：上開台南市○○街之住處，伊之叔叔吳福山偶而來住過云云，證人吳清
泉亦證稱：吳福山出獄後與伊住於台南市○○街一六八號之一，後來他生病，伊聯絡
其家人將之帶回上開衛民街居住，僅能證明被告之弟吳福山曾經暫住於被告上開台南
市○○街之原住處，尚不能證明上開查扣之海洛因及分裝之工具為吳福山所有；且依
吳清泉所稱，吳福山係因病移居上開台南市○○街，顯係病重而需家人接回照料，能
否獨立販賣毒品，實有疑問。被告所辯，上開查扣之海洛因及分裝之工具等，均係伊
弟吳福山所有，吳福山於八十三年十一月三日死亡後，伊將毒品等帶至上開租住處供
己施用云云，顯係飾卸之詞，不足採信，分別於理由內予以指駁說明。復以被告所為
，係犯肅清煙毒條例第五條第一項之販賣毒品罪，其曾犯煙毒罪，經法院判處有期徒
刑四年確定，嗣裁定減刑為有期徒刑二年八月，並於八十一年九月十三日執行完畢，
有其刑案資料查註紀錄表可按，於刑之執行完畢後五年以內再犯本件之罪，為累犯，
惟因販賣毒品罪法定本刑為死刑或無期徒刑，依法不得加重其刑。因認初審適用上開
法條及肅清煙毒條例第十二條前段、第十三條第一項，刑法第十一條前段、第四十七
條、第三十七條第一項規定，論被告以販賣毒品罪，為累犯，並審酌被告犯罪動機、
手段、所生危害及犯後態度等情，量處無期徒刑，宣告褫奪公權終身。上開扣案之海
洛因及已無法分離之含海洛因殘渣空袋十一個為毒品，依法宣告沒收銷燬之；販賣毒
品所得之五十二萬元及供販賣分裝海洛因所用之電子秤一台、秤子一台、湯匙二支、
空塑膠袋二大包，均依法宣告沒收。經核原判決此部分之認定事實及適用法律均無違
誤，應予核准。又犯肅清煙毒條例之罪者，以地方法院或其分院為初審，高等法院或
其分院為終審，其經高等法院或其分院判處死刑或無期徒刑，或維持初審判處死刑或
無期徒刑之案件，該法院應於判決送達後十日內，送本院覆判，其應依此項特別程序
辦理者，被告之上訴，僅係促請原審為此項職權之發動，本院仍應依覆判程序辦理之
。是本件被告之上訴，不另從程序上予以駁回，附此明。
據上論結，應依肅清煙毒條例第十七條第一款，判決如主文。
中      華      民      國    八十五    年     十一     月    二十九    日
                              最高法院刑事第八庭
                                  審判長法官  張  信  雄
                                        法官  池  啟  明
                                        法官  陳  宗  鎮
                                        法官  石  木  欽
                                        法官  吳  火  川
      右正本證明與原本無異
                                              書  記  官
中      華      民      國    八十五    年     十二     月      四      日


司法院資訊處製作；財團法人民間司法改革基金會備份。
